臺灣臺北地方法院交通事件裁定　　　　 96年度交聲字第415號
異議人即
受處分人　甲○○
上列異議人即受處分人因違反道路交通管理處罰條例案件，對於
臺北市交通事件裁決所於中華民國九十六年三月二十六日所為之
處分（原處分案號：北市裁二字第裁二二－Ａ九Ｉ九０三三三一
號），聲明異議，本院裁定如下：
    主  文
原處分撤銷。
    理  由
一、按汽車已領有號牌而未懸掛或不依指定位置懸掛，處汽車所
    有人新臺幣三千六百元以上一萬零八百元以下罰鍰，並禁止
    其行駛；又汽車行駛有號牌污穢，不洗刷清楚或為他物遮蔽
    ，非行車途中因遇雨、雪道路泥濘所致，處汽車所有人新臺
    幣三百元以上六百元以下罰鍰，並責令改正、補換牌照或禁
    止其行駛，道路交通管理處罰條例第十二條第一項第七款、
    第二項、第十四條第三款分別定有明文。次按，按違反道路
    交通管理處罰條例第十二條至第六十八條之規定者，由公路
    主管機關處罰，前項處罰於裁決前，應給予違規行為人陳述
    之機會，道路交通管理處罰條例第八條第一項第一款、第二
    項分別定有明文；又違反道路交通管理處罰條例之行為人，
    未依規定自動繳納罰鍰或未依規定到案聽候裁決，處罰機關
    固得依違反道路交通管理事件統一裁罰基準及處理細則第四
    十四條第一項之規定，依該處理細則附件之統一裁罰基準表
    ，對行為人逕行裁決，惟該條項規定應以行為人經合法收受
    舉發通知單後，無正當理由未依舉發通知單上所載之應到案
    日期為自動繳納罰鍰或到案聽候裁決時，方有適用，如行為
    人未合法收受舉發通知單之送達，即不能對其逕行裁決。
二、本件異議人即受處分人甲○○所有車牌號碼為ＫＷ－九六六
    二號之自用小貨車，於民國九十五年十二月一日下午三時三
    十八分許，由何東隆駕駛沿臺北市○○○路北向南方向行駛
    時，因未懸掛車牌及以他物遮蔽車牌，經臺北市政府警察局
    中正第一分局執勤員警攔停並掣單舉發，舉發單位即於舉發
    期限內逕將本案移送臺北市交通事件裁決所，嗣受處分人委
    託駕駛人何東隆向原處分機關提出申訴，經原處分機關函請
    舉發單位調查後，仍認受處分人之上開車輛確有前揭交通違
    規事實，原處分機關則以受處分人之汽車「領有號牌未懸掛
    」之違規，依違反道路交通管理處罰條例第十二條第一項第
    七款、第二項規定，各裁處罰鍰五千四百元並吊銷牌照。
三、聲明異議意旨略以：
（一）舉發當時車輛非由受處分人駕駛，舉發單位明知受處分人
      即車主並非駕駛人，卻未將舉發通知單及違規照片函寄受
      處分人，遲至受處分人辦理車輛檢驗時，始經監理處間接
      得知，且舉發單位之查證結果竟認受處分人為駕駛人，足
      見舉發過程不當，查證過程亦屬草率。
（二）舉發當時車輛均有懸掛車牌，僅為廣告物遮蔽，舉發單位
      於駕駛人拆除前車牌之遮蔽物，確認前車牌確有懸掛後，
      另案舉發「號牌為他物所遮蔽」之違規，然對後車牌卻未
      能為相同之確認，逕以後車牌「領有號牌未懸掛」之不利
      受處分人之事由開單舉發，原處分機關並依此為不利之裁
      決，顯然與事實不符並違反行政程序法與憲法保障人民合
      法權利之規定，爰聲請撤銷本件處分等語。
四、訊據受處分人甲○○於本院審理時辯稱未經通知及收受本件
    任何舉發通知單等語（見本院卷第二六頁背面），核與證人
    即本件汽車駕駛人何東隆就當天案發經過證述：「‧‧‧，
    這二張單子（Ａ九Ｉ九０三三三一號、Ａ九Ｉ九０三三三二
    號舉發通知單）不是在現場開立，當場也沒有開單給我，我
    車子去驗車時，發現車子的牌照被吊扣，牌照吊起來，不能
    驗車，我就請我兒子上網去看，我就寫單子給警察局，警察
    說我不給他簽字，但現場確實沒有開單給我。」（見本院卷
    第二八頁）等語相符，復經證人即事件當日協調人蘇偉碩證
    稱：「後來選舉完後，我才接到何先生說車牌被吊銷，我去
    詢問告發單位，‧‧‧，後來警察有去查，最後查到真的沒
    有寄送舉發通知單。」（見本院卷第二八頁）；證人即舉發
    員警乙○○證稱：「我只有送駕照逾期的舉發單給何東隆，
    另外二紙沒有給何東隆簽收，因為是要告發車主的，我是回
    交通隊後改用郵寄的，是交給專門寄告發單的內勤人員轉交
    專門郵寄的單位，至於後來有沒有送達我就不知道。」（見
    本院卷第二八頁背面）等語詳實，顯見本件舉發通知單本應
    由臺北市政府警察局交通警察大隊另行送達異議人，始為適
    法。此外，受處分人庭呈臺北市政府警察局交通警察大隊九
    十六年四月三日公函，確實記載本件舉發單二紙並未合法送
    達予聲明異議人，業經本院當庭勘驗屬實（見本院卷第二七
    頁背面），是受處分人上開所辯，與事實相符，堪以採信。
    揆諸前揭說明，原處分機關於違規行為人合法收受舉發通知
    單，無正當理由未到案時，始得對行為人逕行裁決，本件舉
    發通知單既未合法送達於受處分人，原處分機關自不得對受
    處分人逕行裁決，是本件裁決處分於法不合，故受處分人之
    異議為有理由，應由本院將原處分撤銷，並由原處分機關另
    為適法之處理。
據上論斷，應依道路交通案件處理辦法第二十條前段，裁定如主
文。
中　　華　　民　　國　　96　　年　　8　 　月　　21  　日
 　　　　　　           交通法庭法　官　劉煌基
以上正本證明與原本無異。
如不服本裁定，應於裁定送達後5日內向本院提出抗告狀。
                                書記官  陳豪達
中　　華　　民　　國　　96　　年　　8 　　月　　24　　日
